【裁判字號】    99,簡上,79
【裁判日期】    990513
【裁判案由】    傷害
【裁判全文】
臺灣臺北地方法院刑事判決              99年度簡上字第79號
上  訴  人  臺灣臺北地方法院檢察署檢察官
被      告  丙○○
選任辯護人  鄒純忻律師
上列上訴人因被告傷害案件，不服本院中華民國99年1月22日99
年度簡字第165號第一審簡易判決（聲請簡易判決處刑書案號：
98年度偵字第27036號）提起上訴，本院管轄之第二審合議庭改
依通常程序審理，並自為第一審判決判決如下：
    主  文
原判決撤銷。
丙○○以強暴妨害人行使權利，處拘役伍拾日，如易科罰金，以
新臺幣壹仟元折算壹日。
    事  實
一、丙○○於下述行為時係甲○○之夫（嗣於民國99年3月1日於
    法院成立調解離婚，並於同年月19日完成離婚登記），具有
    家庭暴力防治法第3條第1款所定之家庭成員關係，丙○○於
    98 年8月24日上午9時許，在所營設於臺北市松山區○○○
    路55號3樓之永欣稅務會計事務所內，與甲○○起口角爭執
    ，嗣見甲○○接聽手機來電，乃詢問甲○○究竟與誰通話，
    但甲○○並未回應，又在電話中說「曾松智我等一下再打給
    你」，丙○○因認曾松智係向甲○○傳言其有婚外情之人，
    怒急攻心，為了阻止甲○○再與之繼續通話，竟基於妨害甲○○行使權利及毀損甲○○所有手機之故意，徒手強取該手
    機，甲○○不從，雙方進而出手相互拉扯，待丙○○將甲○○手中之手機搶走後，旋將之摔擲在地，造成該手機當場解
    體毀損而不堪使用，足以生損害於甲○○，復立即將該手機
    內之SIM卡拔走，經甲○○要求仍不返還，以此強暴方式妨
    害甲○○行使通信之權利。
二、案經被害人甲○○訴由臺北市政府警察局松山分局報告臺灣
    臺北地方法院檢察署檢察官偵查後聲請簡易判決處刑。
    理  由
一、按被告以外之人於審判外之言詞或書面陳述，除法律有規定
    者外，不得作為證據，刑事訴訟法第159 條第1 項定有明文
    ；復按被告以外之人於審判外之陳述，雖不符前4 條之規定
    ，而經當事人於審判程式同意作為證據，法院審酌該言詞陳
    述或書面陳述作成時之情況，認為適當者，亦得為證據；當
    事人、代理人或辯護人於法院調查證據時，知有第159 條第
    1 項不得為證據之情形，而未於言詞辯論終結前聲明異議者
    ，視為有前項之同意；同法第159 條之5 規定甚明。本件所
    據以認定被告丙○○犯罪事實之證據，其中屬傳聞證據部分
    ，因被告及公訴人於本院言詞辯論終結前，均未對於證據能
    力聲明異議，本院認亦無違法或不當之情況，依刑事訴訟法
    第159條之5規定，該傳聞證據均具備證據能力，合先敘明。
二、訊據被告丙○○對於上開犯行坦承不諱（本院99年4月29日
    審理筆錄），核與證人即告訴人甲○○於警詢及偵查中指述
    、證人乙○○○於本院審理時之證述大抵相符（本院99年4
    月29日審理筆錄），並有國軍松山醫院受理家庭暴力事件驗
    傷診斷書、手機受損照片2幀附卷可稽（見偵卷第12至13頁
    ），是被告上開任意性自白確與事實相符。本案事證明確，
    被告犯行堪以認定，應依法論科。
三、被告於上開行為時與告訴人為夫妻關係，有家庭暴力防治法
    第3條第1款之家庭成員關係，被告卻對告訴人為強制等行為
    ，自該當所稱之家庭暴力罪，惟因家庭暴力防治法對於家庭
    暴力罪並無科處刑罰之規定，故被告仍僅依刑法之規定予以
    論罪科刑，故核被告所為，係犯刑法第304條第1項以強暴妨
    害人行使權利罪及同法第354條毀損罪。本件被告係於密接
    的時間，於同一地點，基於一個行為決意而為上開犯行，且
    被害法益同一，故依一般社會健全觀念，將之評價為一行為
    較為合理，是被告以一行為觸犯上開二罪名，為想像競合犯
    ，依刑法第55條之規定，應從一重之刑法第304條第1項之罪
    處斷。至公訴意旨認為，被告於強行拉扯告訴人之雙臂時，
    造成告訴人兩前臂挫擦瘀傷之傷害，而認被告此部分應另論
    刑法第277條第1項之傷害罪。惟刑法第304條第1項之強制罪
    ，以強暴脅迫為構成要件，其因而致普通傷害，乃強暴、脅
    迫當然之結果，除另有傷害故意外，仍祇成立該條項之罪。
    查，告訴人雖於警詢及偵查中指陳被告有故意傷害的行為，
    而證人乙○○○亦於本院審理時亦證稱：被告與告訴人為了
    SIM卡的事情有發生拉扯，被告有拉住告訴人的手臂，並看
    到被告拉著告訴人的頭，打告訴人的背部云云（見本院99年
    4月29日審判筆錄），然依卷附告訴人之國軍松山醫院受理
    家庭暴力事件驗傷診斷書所載（偵卷第12頁），告訴人於當
    日就診後，經診斷僅有兩前臂挫、擦瘀傷，告訴人頭部、背
    部並未有記載任何傷勢，已核與告訴人及證人乙○○○前開
    所陳述的傷害情節有別。而依該診斷的傷勢部位，均在兩前
    臂，且所生的傷害僅為挫、擦瘀傷，反而與被告一再辯稱於
    強取手機時拉扯所致之情狀較為相符。況若被告真有意傷害
    告訴人，以被告當時憤怒至極，告訴人的傷害當不僅止於此
    。綜此，被告辯稱並無傷害故意，而係強取手機拉扯之際，
    不小心所生等語，應屬可信，是被告既無就此另有傷害故意
    ，自不應再另論以傷害罪，是公訴意旨此部分認定，容有誤
    會。
四、原審認被告罪證明確，據以論罪科刑，固非無見。惟被告前
    揭以強暴妨害告訴人行使權利，並無另有傷害告訴人之故意
    ，業如前述，原審就此卻論以傷害罪，即有未合。檢察官循
    告訴人請求，以原審量刑過輕為由而提起上訴，雖無理由，
    惟原審判決既有上開可議之處，自屬無可維持，而應由本院
    撤銷改判。爰審酌被告與告訴人於案發時為夫妻關係，被告
    僅因細故與告訴人發生爭執而為本件犯行，但念及其犯後其
    已坦承犯行，以及雖有意以新臺幣（下同）20萬元與告訴人
    和解，但因告訴人堅持須以120萬元和解，以致和解不成，
    與被告之智識程度及犯罪目的、動機、手段、生活狀況等一
    切情狀，量處如主文所示之刑，並諭知易科罰金折算標準。
五、本案既於審理後認被告不應另論傷害罪，而裁判上一罪之案
    件，其中一部分犯罪不能適用簡易程序者，全案應適用通常
    程序辦理，復為法院辦理刑事訴訟簡易案件應行注意事項第
    8點所明定，是就此部分檢察官之聲請簡易判決自非適當，
    應依同法第452條之規定，適用通常程序審判之，而由本院
    逕依通常程序而為第一審判決，併此敘明。
據上論斷，應依刑事訴訟法第455條之1第1項、第3項、第452條
、第369條第1項前段、第364條、第299條第1項前段，家庭暴力
防治法第2條第2款，刑法第304條第1項、第354條、第55條、第
41 條第1項前段，刑法施行法第1條之1，判決如主文。
本案經檢察官郭力菁到庭執行職務。
中    華    民    國    99    年    5     月    13    日
            刑事第十三庭  審判長法  官  許泰誠
                                法  官  陳君鳳
                                法  官  林瑋桓
以上正本證明與原本無異。
如不服本判決應於收受送達後10日內向本院提出上訴書狀，並應
敘述具體理由；其未敘述上訴理由者，應於上訴期間屆滿後20日
內向本院補提理由書（均須按他造當事人之人數附繕）「切勿逕
送上級法院」。
中    華    民    國    99    年    5     月    13    日
                                書記官  鄭伊芸
附錄法條
中華民國刑法第304條
（強制罪）
以強暴、脅迫使人行無義務之事或妨害人行使權利者，處 3 年
以下有期徒刑、拘役或 3 百元以下罰金。
前項之未遂犯罰之。
中華民國刑法第354條
（毀損器物罪）
毀棄、損壞前二條以外之他人之物或致令不堪用，足以生損害於
公眾或他人者，處 2 年以下有期徒刑、拘役或 5 百元以下罰金
。

司法院資訊處製作；財團法人民間司法改革基金會備份。
